臺灣臺中地方法院刑事判決　　　　　　　　　　　　　九十三年度交易字第五五號
　　公　訴　人　臺灣臺中地方法院檢察署檢察官
　　被　　　告　甲○○
右列被告因過失傷害案件，經檢察官提起公訴（九十二年度調偵字第二四二號），本
院合議庭裁定適用簡式審判程序，判決如左：
    主  文
甲○○因過失傷害人致重傷，處有期徒刑陸月，如易科罰金，以佰元折算壹日。
    事  實
一、甲○○於民國九十一年十月十八日十二時十分許，駕駛２Ｖ─１８２６號自小客
    車，於臺中市○○路美國學校門口前，欲迴轉往松竹路方向行駛時，原應注意汽
    車迴車前，應暫停並顯示左轉燈光或手勢，看清無來往車輛，始得迴轉，而依當
    時情形並無不能注意之情事，竟疏於注意及此，而貿然迴轉，適同一時、地，乙
    ○○騎乘ＮＱＷ─１１６號機車，沿臺中市○○路由松竹路往豐樂路方向行駛，
    因車速過快，且亦疏於注意車前狀況，閃避不及而與甲○○駕駛之車輛發生碰撞
    ，致乙○○人車倒地，受有頭部外傷致失智症及失語症等重大難治或不治之傷害
    。甲○○於肇事後，有偵查權限之人知悉犯罪前，留於現場，並於警員到場處理
    時主動陳明係肇事者，自首接受裁判。
二、案經被害人乙○○訴由臺中市警察局第五分局報告臺灣臺中地方法院檢察署檢察
    官偵查起訴。
    理  由
一、訊據被告甲○○對於右揭事實坦承不諱並有道路交通事故調查報告表、肇事現場
    圖各一份、現場照片六張及中國醫藥學院附設醫院診斷證明書、汽機車強制保險
    殘廢診斷書各一份附卷可稽。又被害人因頭部外傷併顱內出血，經送醫手術急救
    後，因腦部外傷腦損傷併失智症及失語症之重傷害，亦有中國醫藥大學附設醫院
    九十三年二月八日院歷字第九三○二○五九二號函一份附卷可佐。被害人乙○○
    於身體或健康受有重大不治之傷害，堪予認定。按汽車車前，應暫停並顯示左
    轉燈光或手勢，看清無來往車輛，並注意行人通過，始得迴轉，道路交通安全規
    則第一百零六條第五款定有明文。被告駕駛汽車，自應注意上述交通安全規則之
    規定，且依當時路狀，又無不能注意之情形，竟疏不注意為之，以致肇事，致人
    受傷，被告應有過失。本件道路交通事故調查報告表雖記載事故地點之美國學校
    大門前為有黃色網狀格線之禁止回車區域（見九十二年度偵字第一○七三七號卷
    第七頁現場圖），然依本件警員所拍攝之現場照片觀之，事故現場並無網狀格線
    之劃設（偵卷第十五頁至第十九頁），亦無禁止迴車標誌或劃有分向限制線、禁
    止超車線、禁止變換車道線之路段，是以本件被告違反之注意義務應顯非道路交
    通安全規則第一百零六條第二款而應係同法第一百零六條第五款，併此敘明。雖
    本件被害人乙○○亦疏未注意減速慢行及注意車前狀況而有過失，然此僅係被害
    人是否與有過失之問題，並不能因此解免被告過失之責任。被告過失駕駛行為，
    與告訴人乙○○之受重傷害間，具有相當因果關係。本件事證明確，是被告過失
    傷害犯行，堪以認定。
二、本件公訴人認被告甲○○為載送客人之機場小客車司機，為從事駕駛業務之人。
    被告雖承認確曾擔任載送客人之機場小客車司機，然辯稱於本件事故當時已經離
    職等語。經查，被告於警詢及偵查中陳述伊係機場小客車司機（見九十二年五月
    七日警詢筆錄，偵查卷第四頁，九十二年六月五日偵查訊問筆錄，偵查卷第二七
    頁），然證人莫華威於本院審理時結證稱：「（２Ｖ１８２６自小客車是否知悉
    ？）知道，之前是我的車，事故後我就託朋友轉賣掉了。」、「（該車平時做何
    用途？）上班代步而已。不是營業車輛。」、「（之前被告為何向你借車？）他
    說要去找工作所以向我借車。」顯見被告於本件事故所駕駛之車輛為莫華威所有
    ，被告駕車之時已非機場接送小客車之駕駛身分，被告於警詢及偵查中之陳述應
    僅係稱於本件事故發生前之工作狀態而已，並非於本件事故發生當時仍為載送客
    人之機場小客車司機，是以被告於警詢及偵查中關於此部分之自白應與與事實不
    符，被告本件事故時應非執行業務中之過失所犯，應可認定。是核被告甲○○所
    為，係犯刑法第二百八十四條第一項後段之過失傷害致重傷罪。公訴人認被告為
    所係犯同法第二百八十四條第二項前段之業務過失傷害罪，起訴法條尚有未洽，
    應予變更。又被告於肇事後，有偵查權限之人知悉犯罪前，留於現場並於警員到
    場處理時主動陳明係肇事者，及陳述肇事經過，有警詢筆錄及臺中市警察局第五
    分局警備隊警員九十一年十月十八日職務報告書在卷可按，為對於未發覺之罪自
    首而接受裁判，應依法減輕其刑。爰審酌被告之過失程度、所生之危害、肇事後
    之態度及被害人因而受傷，亦同有過失，且被告尚未與被害人達成民事和解賠償
    等一切情狀，判處如主文所示之刑，並諭知易科罰金之折算標準。
據上論斷，依刑事訴訟法第二百七十三條之一第一項、第二百九十九條第一項前段、
第三百條，刑法第二百八十四條第一項後段、第六十二條前段、第四十一條第一項前
段，罰金罰鍰提高標準條例第一條前段、第二條前段，判決如主文。
本案經檢察官丙○○到庭執行職務。
中      華      民      國    九十三    年      九      月      十      日
                                  臺灣臺中地方法院交通法庭
                                        法  官  張  清  洲
右正本證明與原本無異。
如不服本判決，應於送達後十日內向本院提出上訴狀（須附繕本），上訴於臺灣高等
法院臺中分院。
                                        書記官
中      華      民      國    九十三    年      九     月     十三      日
附錄論罪科刑法條
刑法第二百八十四條第一項
因過失傷害人者，處六月以下有期徒刑，拘役或五百元以下罰金，致重傷者，處一年
以下有期徒刑、拘役或五百元以下罰金。
